臺灣雲林地方法院刑事裁定
111年度毒聲字第310號
聲  請  人  臺灣雲林地方檢察署檢察官
被      告  蔡啓明


上列被告因違反毒品危害防制條例案件，經檢察官聲請送觀察勒
戒（111年度聲觀字第260號、111年度毒偵字第786號），本院裁
定如下：
    主  文
蔡啓明施用第一級毒品，應送勒戒處所觀察、勒戒，其期間不得
逾貳月。
    理  由
一、聲請意旨略以：被告蔡啓明基於施用第一級毒品海洛因之犯
    意，於民國111年6月20日為臺灣雲林地方檢察署採尿回溯96
    小時（聲請書誤繕為72小時）內之某時，在不詳處所，以不
    詳方式施用第一級毒品海洛因1次。嗣於同年月20日，至臺
    灣雲林地方檢察署報到時採尿送驗，呈嗎啡陽性反應。被告
    於臺灣雲林地方檢察署檢察事務官詢問時矢口否認施用第一
    級毒品犯行，辯稱：伊請朋友幫伊買止咳藥水，沒有施用毒
    品等語；嗣改稱：伊與伊父都有去買止咳藥等語，參以被告
    於111年6月20日臺灣雲林地方檢察署施用毒品犯尿液檢體監
    管紀錄表上填寫服用睡前藥乙情，被告前後供述不一，顯係
    臨訟卸責之詞，被告所辯不足採信。經查被告為臺灣雲林地
    方檢察署所採之尿液經檢驗結果呈嗎啡陽性反應，此有台灣
    檢驗科技股份有限公司濫用藥物檢驗報告及施用毒品犯尿液
    檢體監管紀錄表各1份附卷可稽，足認被告確有施用第一級
    毒品海洛因之事實。爰依毒品危害防制條例第20條第3項、
    第1項規定，聲請裁定將被告送勒戒處所觀察、勒戒。
二、按犯毒品危害防制條例第10條之罪者，檢察官應聲請法院裁
    定，令被告入勒戒處所觀察、勒戒，其期間不得逾2月；依
    前項規定為觀察、勒戒或強制戒治執行完畢釋放後，3年後
    再犯第10條之罪者，適用前2項之規定，同條例第20條第1項
    、第3項定有明文。上開所謂「3年後再犯」，只要本次再犯
    （不論修正施行前、後）距最近1次觀察、勒戒或強制戒治
    執行完畢釋放，已逾3年者，即該當之，不因其間有無犯第1
    0條之罪經起訴、判刑或執行而受影響（最高法院109年度台
    上大字第3826號裁定意旨參照）。
三、被告矢口否認有何上開施用第一級毒品海洛因之犯行，辯稱
    ：這段時間我有感冒、咳嗽，請朋友幫我買咳嗽藥水，讓我
    止咳，是直接去藥局買，買的是我帶來法庭的嗽穩好糖漿，
    我和爸爸都有去買等語。經查：
  ㈠按目前常用檢驗尿液中是否含有毒品反應之方法，有免疫學
    分析法和層析法兩種；尿液初步檢驗採用免疫學分析法，由
    於該分析法對結構類似之成分，亦可能產生反應，故初步檢
    驗呈陽性反應者，需採用另一種不同分析原理之檢驗方法進
    行確認，經行政院衛生福利部認可之檢驗機構則採用氣相/
    液相層析質譜儀分析法，以氣相/液相層析質譜儀分析法進
    行確認檢驗者，均不致產生偽陽性反應，行政院衛生署管制
    藥品管理局(現改制為行政院衛生福利部食品藥物管理署，
    下同)92年6月20日管檢字第0920004713號函文可資參照；又
    按文獻Clarke's Analysis of Drugs and Poisons一書第三
    版之記述：口服可待因後24小時內，約有施用劑量之86%由
    尿液排出，其中40-70%為可待因原態及其共軛物，5-15%為
    嗎啡及其共軛物，另依Disposition of Toxic Drug and Ch
    emicals in Man一書第五版記述：服用可待因後，因可待因
    可代謝成嗎啡，尿液中可待因與嗎啡之比值（嗎啡為分母）
    在24小時內多大於1等情，業據行政院衛生福利部食品藥物
    管理署97年11月27日管檢字第0970011900號函釋。而海洛因
    毒品會代謝成嗎啡，且海洛因從鴉片抽取及合成過程中常見
    含有少量6-乙醯可待因雜質成分，該成分可代謝成可待因及
    嗎啡，故施用海洛因毒品後，其尿液可能同時檢出嗎啡及可
    待因成分。海洛因服用後24小時內經由尿液排出之量可達施
    用劑量之80%，毒品施用後於尿液中可檢出其代謝物之時間
    ，受施用劑量及頻率、施用方式、飲水量多寡、個人體質及
    其代謝情況等因素影響，因個案而異，一般可檢出之時間為
    海洛因服用後2至4天，業據行政院衛生福利部食品藥物管理
    署97年11月3日管檢字第0970010895號、92年3月10日管檢字
    第0920001495號函釋在卷。
  ㈡被告於111年6月20日上午11時33分許，在臺灣雲林地方檢察
    署觀護人室採集尿液，且被告已遵守採尿法定程序，採尿過
    程中沒有夾帶尿包或摻入其他非自己尿液之液體入採尿瓶，
    經送台灣檢驗科技股份有限公司濫用藥物實驗室檢驗結果，
    其經送台灣檢驗科技股份有限公司濫用藥物實驗室先以酵素
    免疫分析法(EIA)初步篩檢，再以氣相層析質譜儀(GC/MS)確
    認檢驗結果，其尿液中檢出嗎啡濃度數值為344ng/mL，高於
    確認檢驗值300ng/mL，呈嗎啡陽性反應等情，有該署施用毒
    品犯尿液檢體監管紀錄表1份(尿液檢體編號：000000000號)
    、毒品犯採尿情形報告書、台灣檢驗科技股份有限公司濫用
    藥物實驗室濫用藥物檢驗報告各1份在卷可稽。是以，被告
    前開尿液既經檢驗單位以氣相層析質譜儀(GC/MS)確認檢驗
    ，而以此方法進行確認者，均不致產生偽陽性反應，其前開
    尿液檢驗結果之正確性應足以確認。
　㈢按海洛因及安非他命分屬國內禁止使用之第一、二級毒品，
    經行政院衛生福利部核准之藥品，包括感冒製劑，均不含海
    洛因或安非他命成分，有行政院衛生福利部食品藥物管理署
    95年1月10日管檢字第0950000262號函在卷可憑，是被告提
    出之嗽穩好糖漿自不可能含有海洛因成分。依據被告所提出
    「嗽穩好」外包裝影本所示，內含Codeine phosphate（可
    待因）成分，被告供稱111年6月20日驗尿的前一日和前二日
    早、中、晚都有喝嗽穩好，每次飲用劑量是半瓶等語。據上
    揭函釋，口服可待因後24小時內，尿液中可待因會多於嗎啡
    ，本件被告於111年6月20日上午11時33分許，在臺灣雲林地
    方檢察署觀護人室採集尿液，尿液中可待因為未檢出，檢出
    嗎啡濃度數值為344ng/mL，呈嗎啡陽性反應等情，有濫用藥
    物檢驗報告1份在卷可稽，是被告之尿液檢驗報告，依上開
    函文所示，自非係被告24小時內服用含可待因藥水所致。是
    被告確有於111年6月20日上午11時33分採尿回溯96小時內某
    時施用第一級毒品海洛因之犯行，已屬明確。
  ㈣綜上，被告否認施用海洛因及服用止咳藥水之辯解，要屬事
    後卸責之詞，不足採信，其於111年6月20日上午11時33分許
    採尿前回溯96小時內某時，施用第一級毒品海洛因之事實，
    應堪認定。
四、被告前於90年間經法院裁定送強制戒治，於90年11月28日停
    止戒治出所等情，有臺灣高等法院被告前案紀錄表在卷可參
    。是被告為檢察官本案聲請意旨之犯行時，距最近1次強制
    戒治執行完畢，已逾3年，則依上開說明，檢察官聲請裁定
    被告入勒戒處所執行觀察、勒戒，於法有據，應予准許。
五、依毒品危害防制條例第20條第3項、第1項，裁定如主文。
中　　華　　民　　國　　111 　年　　10 　　月　　13 　日
                  刑事第五庭  法  官  張恂嘉
以上正本證明與原本無誤
如不服本裁定應於送達後5日內向本院提出抗告狀（須附繕本）
。
　  　　   　　　　　　　　  書記官　張宏清
中　　華　　民　　國　　111 　年　　10　　月　　14　　日